【裁判字號】    97,易,229
【裁判日期】    970523
【裁判案由】    竊盜
【裁判全文】
臺灣臺中地方法院刑事判決               97年度易字第229號
公  訴  人  臺灣臺中地方法院檢察署檢察官
被      告  乙○○
上列被告因竊盜案件，經檢察官提起公訴（96年度偵字第28344
號），本院判決如下：
    主    文
乙○○竊盜，處罰金新臺幣捌仟元，如易服勞役，以新臺幣壹仟
元折算壹日。
    犯罪事實
一、乙○○意圖為自己不法之所有，於民國96年11月17日上午10
    時許，在坐落臺中縣大甲鎮○○段405地號之田地上（該田
    地為陳尚榮所有，由甲○○承租耕作使用，與臺中縣大甲鎮
    ○○○路4之6號建物比鄰），徒手剝拔竊取甲○○種植於該
    處之芋頭苗400棵（價值約新臺幣300元，業已發還甲○○領
    回），得手後，將竊得之芋頭苗藏放在其所攜帶之袋內，正
    欲騎乘機車離去時，適為甲○○發覺，遂報警處理而查獲。
二、案經甲○○訴由臺中縣警察局大甲分局報請臺灣臺中地方法
    院檢察署檢察官偵查起訴。
    理    由
壹、程序事項：
一、按法院認為應科拘役、罰金或應諭知免刑或無罪之案件，被
    告經合法傳喚無正當理由不到庭者，得不待其陳述逕行判決
    ，刑事訴訟法第306條定有明文。查被告於本院97年4月14日
    、97年5月5日之審判期日，均經合法傳喚無正當理由而未到
    庭，有送達回證及審判筆錄附卷可按，本院認為本件屬應科
    罰金之案件，爰依上開規定不待其陳述逕為一造缺席判決，
    合先敘明。
二、按被告以外之人於審判外之陳述雖不符刑事訴訟法第159條
    之1至之4等規定，而經當事人於審判程序同意作為證據，法
    院審酌該言詞陳述或書面陳述作成時之情況，認為適當者，
    得為證據；當事人、代理人或辯護人於法院調查證據時，知
    有刑事訴訟法第159條第1項不得為證據之情形，而未於言詞
    辯論終結前聲明異議者，視為有前項之同意，同法第159條
    之5定有明文。該法之立法意旨在於傳聞證據未經當事人之
    反對詰問予以核實，原則上先予排除。惟若當事人已放棄反
    對詰問權，於審判程序中表明同意該等傳聞證據可作為證據
    ；或於言詞辯論終結前未聲明異議，基於尊重當事人對傳聞
    證據之處分權，及證據資料愈豐富，愈有助於真實發見之理
    念，且強化言詞辯論主義，使訴訟程序得以順暢進行，上開
    傳聞證據亦均具有證據能力。查下述經本院於審理期日踐行
    調查證據程序之被告以外之人審判外之陳述，經本院審酌全
    部卷證資料，認為作成當時之狀態，並無違背個人意思而為
    陳述或出於違法取供之情形，且無任何反於真實之情事，而
    公訴人於本院審理中並不爭執證據能力及真實性，另被告對
    於證據能力部分除未曾聲明異議之外，其經本院多次合法傳
    喚後，均無正當理由拒不到庭，當屬反對詰問權之放棄，本
    院認為該等證據尚屬適當，故應認有證據能力。
貳、實體事項：
一、訊據被告乙○○於警、偵訊時固坦承於上揭時、地有拔取上
    開芋頭苗之行為，然矢口否認有何竊盜之犯行，先於警詢時
    供稱：未經地主或所有人同意，因為我們鄉下人都比較隨便
    等語，再於偵訊時辯稱：伊有徵得土地所有人之同意云云。
二、經查，被告上開竊盜之犯罪事實，業經證人甲○○於本院審
    理時到庭具結證述明確，復有證人甲○○所出具之贓物認領
    保管單、該臺中縣大甲鎮○○段405地號土地之所有權狀影
    本、查獲員警所製作之搜索扣押筆錄、扣押物品目錄表、查
    獲現場相片、竊盜案現場圖等附卷可稽。又查，上開土地之
    所有人陳尚榮為證人甲○○之遠房叔叔，陳尚榮長年旅居美
    國，案發前之96年4月30日即已出境，直至案發後之96年12
    月12日始因母喪入境等情，除據證人甲○○於本院審理時引
    用其前於偵查中之陳述而具結證述綦詳之外，並有本院依職
    權查得之法務部入出境資訊連結作業紀錄存卷可憑，則被告
    究竟於何時、何地以何種方式徵得案外人陳尚榮之同意，即
    不無疑問；再參諸被告前於警詢時即已明確供稱：未經地主
    同意等語，直至偵訊時才改辯稱：有徵得土地所有人同意云
    云，則被告是否確有徵得土地所有權人之同意，而得以恣意
    摘取上開芋頭苗，顯非無疑，基此，其所辯不無臨訟卸責之
    虞，尚難採信。從而，本件事證明確，被告上開竊盜之犯行
    ，堪予認定。
三、核被告乙○○所為，係犯刑法第320條第1項之竊盜罪。爰審
    酌被告無前科紀錄，素行良好，有臺灣高等法院被告前案紀
    錄表在卷可查，其為圖不法獲得芋頭苗之犯罪動機、目的，
    徒手竊取之犯罪手段，所竊取芋頭苗價值約300元，業已悉
    數發還證人甲○○，犯後否認犯行且拒不到庭之態度非佳，
    暨其智識程度及生活狀況等一切情狀，量處如主文所示之刑
    ，並諭知易服勞役之折算標準。
、據上論斷，應依刑事訴訟法第306條、第299條第1項前段、
    第284條之1，刑法第320條第1項、第42條第3項前段，刑法
    施行法第1條之1，判決如主文。
中    華    民    國    97    年    5     月    23    日
                  刑事第十二庭  法  官  廖慧如
以上正本證明與原本無異
如不服本判決，應於收受送達後10日內向本院提出上訴書狀（應
敘述具體理由並附繕本）。
上訴書狀如未敘述理由，應於上訴期間屆滿後20日內補提理由書
於本院。
                                書記官  王美珍
中    華    民    國    97    年    5     月    23    日
附錄本案論罪科刑法條全文：
中華民國刑法第320條第1項
意圖為自己或第三人不法之所有，而竊取他人之動產者，為竊
盜罪，處5年以下有期徒刑、拘役或5百元以下罰金。


司法院資訊處製作；財團法人民間司法改革基金會備份。
